【裁判字號】    98,交抗,1536
【裁判日期】    980626
【裁判案由】    違反道路交通管理處罰條例
【裁判全文】
臺灣高等法院交通事件裁定            98年度交抗字第1536號
抗  告  人
即受處分人  甲○○
上列抗告人因違反道路交通管理處罰條例案件，不服臺灣板橋地
方法院中華民國九十八年五月二十日裁定（九十八年度交聲字第
一○八六號），提起抗告，本院裁定如下：
    主  文
抗告駁回。
    理  由
一、原處分意旨略以：受處分人甲○○於民國九十八年二月十四
    日下午六時五十七分許，駕駛車號ＺＶ－六七一○號自小客
    車，行經臺北市○○○路○段一三六巷口時（東向西），因
    駕車行經有燈光號誌管制之交岔路口闖紅燈之違規行為，經
    臺北市政府警察局以照片採證方式逕行製單舉發，爰依道路
    交通管理處罰條例第五十三條第一項、第六十三條第一項第
    三款規定，裁處罰鍰新臺幣（下同）二千七百元，並記違規
    點數三點。
二、原裁定意旨略以：受處分人上開駕駛自小客車行經有燈光號
    誌管制之交岔路口闖紅燈之事實明確，原處分機關裁處受處
    分人罰鍰二千七百元，並記違規點數三點無誤，受處分人之
    異議為無理由，應予駁回。
三、抗告意旨略以：(一)依內湖分局交通分隊所附相片顯示當時抗
    告人車子直向道路紅燈，而同時橫向的人行道亦顯示紅燈，
    同一個十字路口兩條垂直道路同時顯示相同燈號，可知當時
    該十字路口紅綠燈號誌運轉有瑕疵，按最高行政法院三十二
    年第一六號判例：行政官署對於人民有所處罰必須確實證明
    其違法事實，倘所提出之證據自相矛盾，不能證明違法事實
    之存在，其處罰即不能認為合法。(二)依舉發相片所示，抗告
    人在路口轉換為黃燈三點九秒時，後輪通過上開路口停止線
    感應圈而被拍照，亦即駕駛者所見到的燈號應為黃燈，因即
    將失去通行路權，因此快速通過，並無闖紅燈意圖，且若驟
    然停車極易造成後車追撞發生不可控制車禍云云。
四、經查：
（一）受處分人於九十八年二月十四日下午六時五十七分許，駕
      駛車號ＺＶ－六七一○號自小客車，行經臺北市○○○路
      ○段一三六巷口時（東向西），確有駕車行經有燈光號誌
      管制之交岔路口闖紅燈之違規行為一節，有舉發照片二張
      在卷可稽；且由卷附之第1張舉發照片可知，上開路口號
      誌閃黃燈之時間為三點九秒（即照片左側數字顯示１Ｙ３
      ９部分），受處分人係於上開路口號誌已轉換為黃燈三點
      九秒，並轉換為紅燈一點一秒時（即照片右側數字顯示Ｒ
      Ｏ１１部分），後輪始通過上開路口停止線感應線圈而被
      拍照，而由第二張舉發照片可知，受處分人在後輪通過上
      開路口停止線後，並未停止，而係繼續以時速三十六公里
      （即照片右側數字顯示Ｖ＝３６部分）之車速向前行駛，
      於路口號誌轉換為紅燈二點一秒時，再被拍攝第二張照片
      （即照片右側數字顯示ＲＯ２１部分），是由受處分人所
      駕駛之上開自小客車在路口號誌已轉換為紅燈一點一秒時
      ，後輪甫通過路口停止線感應線圈，且繼續以時速三十六
      公里之車速向前行駛，是受處分人確有於上揭時、地，駕
      駛上揭自小客車闖紅燈之違規事實，應可認定。
（二）受處分人雖以是時紅綠燈之運轉有瑕疵等語置辯，惟經原
      審函詢臺北市交通管制工程處有關民權東路六段與一三六
      巷口於九十八年二月十四日下午六時五十七分許之交通號
      誌時制，據臺北市交通管制工程處函覆稱：旨揭路口於旨
      揭時間預設時制係採「遲閉三時相」方向運作，號誌週期
      （交通號誌綠、黃、紅燈循環一週之秒數）二○○秒，第
      一時相為民權東路六段東西向行人及行車通行一三○秒，
      第二時相為民權東路六段東往西行車及北側行人通行二○
      秒，第三時相為民權東路六段一三六巷與八十一巷人車通
      行五○秒，以上秒數均含黃燈四秒及全紅清道時間二秒；
      路口號誌燈態轉換係依一定步階轉換，其順序為行車綠燈
      （行人綠燈）、行車綠燈（行人綠閃）、行車綠燈（行人
      紅燈）、行車黃燈（行人紅燈）、行車紅燈（行人紅燈）
      、橫交方向綠燈等依序交替互換；依前揭時制運作方式，
      由於行人燈相較行車燈早顯示紅燈，且各時相轉換間均設
      有行車號誌全紅時段，故旨揭路口於號誌正常運作週期內
      ，會有部分時段為東往西方向行車號誌顯示紅燈而南北向
      行人穿越專用號誌亦顯示為紅燈之情形，有臺北市交通管
      制工程處九十八年五月十四日北市交工控字第○九八三一
      八一一九○○號函一份在卷可佐，且一般交岔路口各時相
      號誌轉換之設計上，為維護交通安全，淨空路口，各時相
      號誌轉換間本即均會設有行車號誌為全紅之清道時間，且
      為顧及行人安全，行人燈相亦均係較行車燈相更早顯示紅
      燈，此為一般用路人所週知之事實，受處分人當無委無不
      知之理，故上開路口在號誌正常運作週期內，既本即會有
      部分時段為東往西方向行車號誌顯示紅燈而南北向行人穿
      越專用號誌亦顯示為紅燈之情形，則受處分人僅以其行向
      即民權東路六段東往西方向行車號誌為紅燈，南北向行人
      穿越專用號誌亦為紅燈，即謂該號誌運轉有瑕疵，顯無可
      採。
（三）又受處分人雖另以該微電腦照相設備可能故障等語置辯，
      惟臺北市政府警察局內湖分局所使用之微電腦闖紅燈及自
      動測高速照相設備器材均通過檢驗合格一節，有臺北市政
      府警察局內湖分局九十八年三月三十一日北市警內分交字
      第○九八三○八○○○○○號書函及雷達測速儀檢定合格
      證書各一份在卷可稽，且觀諸卷附之二張採證照片，照片
      中受處分人行向即民權東路六段東往西方向之行車管制號
      誌確均係紅燈無誤，且依第一張採證照片顯示，當時受處
      分人所駕駛車號ＺＶ－00000000號自小客車後車輪確
      已超過停止線，到第二張採證照片時，車號ＺＶ－六七一
      ○號自小客車之位置較第一張採證照片中車號ＺＶ－六七
      一○號自小客車之位置更加向前，是該微電腦照相設備並
      無何故障之情形甚明，受處分人上開所辯，顯與客觀採證
      照片所顯示之情節不符，自無可採。
五、綜上所述，原審以抗告人駕駛上開車輛於前揭時地行經有燈
    光號誌管制之交岔路口闖紅燈之事實明確，認原處分機關裁
    處受處分人罰鍰二千七百元，並記違規點數三點無誤，經核
    並無不當。抗告人抗告意旨，仍執陳詞，否認違規行為，核
    無理由，抗告應予駁回。
據上論結，應依道路交通管理處罰條例第八十九條、道路交通案
件處理辦法第二十六條，刑事訴訟法第四百十二條，裁定如主文
。
中    華    民    國    98    年    6     月    26   日
                  刑事第十八庭審判長法  官  吳鴻章
                                    法  官  徐昌錦
                                    法  官  陳健順
以上正本證明與原本無異。
不得再抗告。
                                    書記官  劉寶鈴
中    華    民    國    98    年    6     月    26    日


司法院資訊處製作；財團法人民間司法改革基金會備份。
